

# Mónica Echeverría Burbano

[ (+57) 3212747177 | ■ monicaeche@gmail.com | 1 0 0000-0002-6033-1085

CvLAC • Book fotográfico

#### Acerca de mí

Mi trabajo profesional ha estado vinculado con el respeto de los Derechos Humanos, el acceso a la justicia, la resolución de conflictos y a la equidad de género, desde la realización de estrategias comunicativas participativas a favor del cambio social. Investigadora de medios de comunicación,con experiencia en el análisis del quehacer periodístico en diferentes contextos, la prevención de las violencias basadas en género en las universidades y diferentes comunidades. Cuento con experiencia en la estructuración pedagógica de procesos de aprendizaje virtuales y presenciales

## **Investigación**

Líneas de Investigación

Comunicación estratégica en organizaciones y movimientos sociales • • Género • Interseccionalidad Comunicación con enfoque de derechos humanos • Análisis de medios

### Educación

Universitat Jaume I

**Universidad Carlos III de Madrid** 

Madrid, España

Doctorado en Investigación de Medios de Comunicación

MAESTRÍA EN IGUALDAD DE GÉNERO EN ÁMBITO PÚBLICO Y PRIVADO

Castellón de la Plana, España

Universidad Carlos III de Madrid

Madrid, España

MÁSTER EN DERECHOS FUNDAMENTALES

2011

Pontificia Universidad Javeriana

Bogotá, Colombia

ESPECIALIZACIÓN EN RESOLUCIÓN DE CONFLICTOS

Universidad del Cauca

Popayán, Colombia

COMUNICACIÓN SOCIAL

2006

## Educación complementaria

**Universidad Central** Bogotá, Colombia

TENDENCIAS DEL CAMPO DE LA COMUNICACIÓN ESTRATÉGICA

Conseio latinoamericano de ciencias sociales Ciudad de México, México

Tramas de las desigualdades en América Latina y el Caribe 2022

**Universidad Central** Bogotá, Colombia

GAMIFICACIÓN PEDAGÓGICA

Asociación Colombiana de Investigadores de Comunicación Santa Marta, Colombia

COMUNICACIÓN E INFORMACIÓN EN LA SOCIEDAD DE LA INCERTIDUMBRE. APUESTAS Y DESAFÍOS

Asociación Latinoamericana de Investigadores de la Comunicación

Investigación crítica de la comunicación en América Latina 2019

Instituto nacional de periodismo José Martí La Habana, Cuba

VIOLENCIA Y GÉNERO EN LOS MEDIOS DE COMUNICACIÓN

**Berlitz** Bogotá, Colombia

INGLÉS (B2) 2018 Universidad del Cauca

EXPERIENCIAS INVESTIGATIVAS EN COMUNICACIÓN SOCIAL

Pontificia Universidad Javeriana

XXIV CÁTEDRA UNESCO DE COMUNICACIÓN

Universidad Central

LA INVESTIGACIÓN COMO EXPERIENCIA

Chamber College

INGLÉS

Popayán, Colombia

2018

Bogotá, Colombia

2017

La Valeta, Malta

## **Experiencia Laboral**

**Cedavida**Bogotá, Colombia

 PEDAGOGA
 Sep 2020 - Dic 2020

• Curso MinTIC por tu mujer

**Universidad Central** 

CURSO RAZA Y GÉNERO DESDE LA PERSPECTIVA CRÍTICA DE LA COLONIALIDAD

**Egesco**Bogotá, Colombia

COORDINADORA DE COMUNICACIONES

Jun 2016 - Dic 2016

- · Proyecto "Yo Cuido mi Futuro por Dos" en prevención de embarazo subsiguiente en la adolescencia
- Creadora de la propuesta
- · Proyecto realizado por el ICBF y Egesco

**Fundación Familia Ayara**Bogotá, Colombia

ASESORA COMUNICACIONES Ago 2015 - Feb 2016

Toro Desing Team SAS

Bogotá, Colombia

Consultora en Comunicaciones Mar 2015 - Oct 2015

• Realización de la "Sala por la Memoria y la Dignidad de las Víctimas de la Fuerza Pública Colombiana"

**Egesco**Bogotá, Colombia

Consultora Experta Jun 2014 - Dic 2014

 Proyecto a favor de los Derechos Sexuales y Reproductivos, prevención de las violencias basadas en género e igualdad de género con especial énfasis en prevención de embarazo adolescente para el DPS

#### Checchi and Company Consulting Colombia Bogotá, Colombia

DIRECTORA DE COMUNICACIONES Feb 2013 - Feb 2014

• Proyecto de Acceso a la Justicia

Naciones Unidas - ONU Mujeres Pasto, Colombia

COMUNICADORA Oct 2011 - May 2012

• Programa Conjunto Ventana de Paz

Oficina de Derechos Humanos de la Vicepresidencia de la República de Colombia

Bogotá, Colombia

ASESORA EN COMUNICACIONES Nov 2009 - Jul 2010

• Oficina de Lucha Contra la Impunidad

Brújula Comunicaciones Bogotá, Colombia

COMUNICADORA Mar 2006 - Nov 2009

· Trabajo con medios de comunicación, realización de estrategias para acceder a derechos fundamentales

## **Experiencia Docente**

#### Universidad Central Bogotá, Colombia

PROGRAMA DE COMUNICACIÓN SOCIAL Y PERIODISMO

- Gestión de la comunicación (4 horas semanales 2018 Actualmente)
- Prácticas profesionales (4 horas semanales 2022 Actualmente)
- Gestión de recursos (3 horas semanales 2021)
- · Opción de grado Comunicación y DDHH módulo Comunicación y Género (4 horas semanales 2019 2021)
- Dirección semillero de comunicación y DDHH (2 horas semanales 2017 2021)
- Taller de acción social (4 horas semanales 2017 2018)
- Proyecto de línea investigación (4 horas semanales 2018)
- Prácticas 1 (3 horas semanales 2017 2018)

2017 - Actualmente

Bogotá, Colombia

2018

#### **Reconocimientos**

**Universidad Carlos III de Madrid** 

Madrid, España

PREMIO EXTRAORDINARIO DE DOCTORADO 2021 - 2022

202

Universidad Carlos III de Madrid

Madrid, España

TESIS DOCTORAL CUM LAUDE Y MENCIÓN INTERNACIONAL

a Daz Balivi

ALAIC - Asociación Latinoamericana de Investigadores de la Comunicación

La Paz, Bolivi

BECARIA ESCUELA DE VERANO

a i uz, Dolivi

Universitat Jaume I

Castellón de la Playa, España

BECA POR EXCELENCIA MAESTRÍA IGUALDAD DE GÉNERO EN ÁMNITO PÚBLICO Y PRIVADO

2016

#### **Publicaciones**

#### **ARTÍCULOS**

- **Echeverría-Burbano, M.** & Walzer Moskovic, A. (2022). El periodismo y las violencias sexuales en el conflicto armado colombiano. *Revista Opción, 28*, 236-252. https://www.doi.org/10.5281/zenodo.7278514
- **Echeverría-Burbano, M.**, & Leguízamo-Serna, L.R. (2021). El quehacer periodístico en casos de violencia sexual contra mujeres en Colombia. *Nómadas*, 53, 268-277. https://doi.org/10.30578/nomadas.n53a16
- **Echeverría-Burbano, M.** (2021). El Mito del Amor Romántico en el relato periodístico sobre los feminicidios de mujeres mayores de edad en Colombia. *Comunicación Y Sociedad, 18*, 1-19. https://doi.org/10.32870/cys.v2021.7762

#### **CAPÍTULOS DE LIBRO**

- **Echeverría-Burbano, M.**, & Leguízamo-Serna, L.R. (2022). El problema de poner a los victimarios en el centro de las historias de la violencia en contra de las niñas y las mujeres. El caso del feminicidio agravado de Yuliana Samboní. En L. Manrique Villanueva & S.L. Ruiz Moreno (Eds.), *Mujeres, comunicación y cambio social* (pp. 31-52). Ediciones USTA. http://hdl.handle.net/11634/44849
- **Echeverría-Burbano, M.**, & Baquero Gaitán, M. (2020). El feminicidio en la prensa escrita colombiana. Un acercamiento desde el análisis de contenido. En J.M. Pereira G. (Ed.), *Comunicación, información y lenguajes de la memoria* (pp. 1-17). Editorial Pontificia Universidad Javeriana. https://www.javeriana.edu.co/unesco/comunicacioninformacion/contenido/ponencias/tema6/pdf/ponencia\_03.pdf
- **Echeverría-Burbano, M.**, & Niño Sandoval, Y.P. (2019). Redes sociales y naturalización de la violencia contra las mujeres. En J.M. Pereira G. (Ed.), *Buen vivir, cuidado de la casa común y reconciliación* (pp. 1-15). Editorial Pontificia Universidad Javeriana. https://javeriana.edu.co/unesco/buenvivir/contenido/pone ncias/tema1/pdf/ponencia\_15.pdf
- **Echeverría-Burbano, M.** (2019). Militares de EEUU y abusos sexuales a niñas en Colombia, un análisis desde los medios colombianos. En R. Cabral, A.I. Arévalo Salinas, G. Vilar Sastre & T. Al Najjar Trujillo (Eds.), *Estudios interdiciplinarios:Paz y comunicación* (pp. 70-80). Red de universidades internacionales y nacionales.

## **Ponencias en Congresos y Conferencias**

- **Echeverría-Burbano, M.** (2023). *Me mataron dos veces* [Ponencia]. Festival Internacional de Cine por los Derechos Humanos Colombia (FICDEH). Cinemateca de Bogotá, Bogotá, Colombia.
- **Echeverría-Burbano, M.** (2023). ¿Paz total? Las violencias contra las mujeres en los medios de comunicación [Ponencia]. Doctorado en Humanidades, Humanismo y Persona, Universidad de San Buenaventura, Bogotá, Colombia.
- **Echeverría-Burbano, M.**, & Alejandra Walzer Moskovic (2023). *Análisis situacional mediático con enfoque feminista.*Los casos de la Masacre de El Salado y la Operación Orión [Ponencia]. II Congreso Internacional de Comunicación y Ciudadanía, Facultad de Ciencias de la Documentación y la Comunicación de la Universidad de Extremadura, Badajoz, España.
- **Echeverría-Burbano, M.** (2023). *Comunicación y Perspectiva de Género* [Conferencia]. Universidad del Cauca, Popayán, Colombia.

- **Echeverría-Burbano, M.** (2022). *Violencia sexual en los medios de comunicación* [Ponencia]. Gender in Media and Communications in the Digita Age, Madrid, España.
- **Echeverría-Burbano, M.** (2022). *Violencia sexual en los medios de comunicación* [Ponencia]. CLACSO, México D.F., México.
- **Echeverría-Burbano, M.** (2022). El nexo entre feminicidio y la violencia sexual: su nulo tratamiento en los medios de comunicación colombianos [Ponencia]. Catedra Unesco de Comunicación, Bogotá, Colombia.
- **Echeverría-Burbano, M.** (2022). El tratamiento periodístico de las violencias sexuales en contra de las mujeres en el marco del conflicto armado colombiano [Ponencia]. IV Congreso de Investigadoras del SNI y de Iberoamérica, Puebla de Zaragoza, México.
- **Echeverría-Burbano, M.** (2022). El feminicidio y el mito del amor romántico en los medios de comunicación colombianos [Conferencia]. Uniminuto, Buga, Colombia.
- **Echeverría-Burbano, M.** (2021). *Violencia sexual en los medios de comunicación* [Ponencia]. ACICOM, Santa Marta, Colombia.
- **Echeverría-Burbano, M.**, & Leguízamo-Serna, L.R. (2021). Los victimarios en el centro de las historias de la violencia en contra de las mujeres [Ponencia]. Norwegian Association of Latin American Studies NALAS, Oslo, Noruega.
- **Echeverría-Burbano, M.** (2020). *Experiencias de investigación en medios contra violencia de género* [Ponencia]. Ciclo de conferencias Comuniquémonos, Uniminuto, Buga, Colombia.
- **Echeverría-Burbano, M.**, & Leguízamo-Serna, L.R. (2019). *El feminicidio en los medios de comunicación colombianos* [Ponencia]. Instituto Internacional de Periodismo José Martí, La Habana, Cuba.
- **Echeverría-Burbano, M.**, & Baquero Gaitán, M. (2018). *El feminicidio desde los medios de comunicación* [Ponencia]. Cátedra Unesco de Comunicación, Bogotá, Colombia.
- **Echeverría-Burbano, M.** (2018). *Observatorio de Medios y Género de la Universidad Central* [Conferencia]. EICOS IX, Universidad del Cauca, Popayán, Colombia.
- **Echeverría-Burbano, M.** (2018). *Violencia sexual en los medios de comunicación* [Ponencia]. Ciclo de conferencias De tratos y maltratos: diferencias, poderes y violencias, Universidad Central, Bogotá, Colombia.
- **Echeverría-Burbano, M.** (2017). *Periodismo con enfoque de género* [Conferencia]. Fundación Universitaria Los Libertadores, Bogotá, Colombia.
- **Echeverría-Burbano, M.** (2017). *Militares de Estados Unidos y abusos sexuales a niñas en Colombia, un análisis desde los medios colombianos* [Ponencia]. Congreso Internacional de Comunicación, Conflictos y Cambio Social, Castellón de la Plana, España.
- **Echeverría-Burbano, M.**, & Niño Sandoval, Y.P. (2017). *Redes sociales y naturalización de la violencia contra las mujeres* [Ponencia]. Cátedra Unesco de Comunicación, Bogotá, Colombia.

#### **Roles Editoriales**

Par Ad Hoc

Journals Nacionales e Internacionales

Desde 2018

JOURNALS INCLUYEN

- index.comunicación
- Estudios sobre el Mensaje Periodístico
- Via Iuris

## Organización de Eventos Académicos

Respondiendo a las injusticias epistemicas

Universidad Central

ORGANIZADORA

2020

Para nosotras, pero con nosotras

Universidad Central

Organizadora 2020

Estigmas y reparaciones, retos para las victimas de violencia sexual en conflictos armados

Universidad Central

Universidad Central

Universidad Central

Organizadora 2019

Proyecto Tumaco
Universidad Central
ORGANIZADORA
2018

Lanzamiento del observatorio de Género y No es Hora de Calla

Univ

Organizadora 2

Hablemos de diversidad, género y nuevas tecnologias

Organizadora 2017

## **Proyectos de Investigación Liderados**

Universidad Central Bogotá, Colombia

Investigatora Principal 2018

• Análisis del discurso periodístico en Colombia ¿entre la norma y la naturalización?

Universidad Central Bogotá, Colombia

Investigadora Principal 2019

• El quehacer periodístico en Colombia y sus aporte en los procesos de memoria histórica en los casos de violencia sexual contra mujeres en Colombia

## Supervisión de Proyectos de Investigación

Universidad Central Bogotá, Colombia

COMUNICACIÓN SOCIAL Y PERIODISMO

20 DE OCTUBRE DE 2023

Desde 2018

- Valentina Gómez Vega 'Tipos de violencias de género hacia las mujeres que realizan ciberactivismo y/o periodismo feminista en Colombia'
   (2023) Trabajo de grado meritorio
- Angie Vargas Ballestero 'La resiliencia como acto de resistencia' (2023)
   Juliana Quitian Barrero, 'La resiliencia como acto de resistencia' (2023)
- Elver David Martínez Torres 'Memorias Inquiebrantables Hip Hop y la Fotografía como testigo' (2023)
- Natalia Escudero, 'La moda como práctica social ue crea sentido' (2022)
- Tatiana Milena Vasquez, 'Análisis de acciones colectivas de tres colectivos feministas de Latinaomérica' (2021)
- Paula Andrea Moncada, 'Análisis crítico discursivo con enfoque de género del cubrimiento periodístico de los casos de explotación sexual infantil en Colombia' (2021) Trabajo de grado meritorio
- María Camila Hernández, 'Constelaciones de sueños: los sueños como práctica comunicativa de mujeres víctimas de violencia sexual' (2021)
- · Angie Natalia Acosta, 'Discursos ciberfeministas en la red social de TikTok' (2021) · Trabajo de grado meritorio
- Laura Daniela Lizcano, 'Resiliencia: memorias de mujeres reincorporadas, víctimas y sobrevivientes' (2020)
- Yulieth Katherine Parra, 'Resiliencia: memorias de mujeres reincorporadas, víctimas y sobrevivientes' (2020)
- Dexy Tatiana Torres, 'Análisis de las estrategias comunicativas realizadas por la secretaria de Bogotá a favor de las mujeres víctimas de violencia de genero' (2019)
- Felipe Torres, 'La música en los procesos de memoria histórica' (2019)
- Jeisson Julián Jimenez, 'Discurso periodístico y violencia contra las farianas, una aproximación al tratamiento periodístico a los casos de aborto forzado de las FARC' (2019)
- Olga Ochoa, 'Análisis de las estrategias de comunicación de los movimientos sociales feministas que lograron la despenalización parcial del aborto en Colombia' (2019) Trabajo de grado meritorio
- María Fernanda Vargas, '¿Amores que matan?: un análisis del feminicidio a través de la prensa colombiana' (2018)
- Edni Ovalle, 'El feminicidio de Yuliana Samboní ¿un lucro informativo o una forma de concienzar un problema social?' (2018)
- Julieth Pinzón, 'Imagen gráfica en los medios de comunicación y la naturalización del feminicidio' (2018)
- Laura Cortés, 'Las fuentes en el ejercicio periodístico sobre el relato del feminicidio en Colombia ' (2018)
- Alison Johana Alexandra Paredes, 'El papel de los medios de comunicación frente al fortalecimiento de la memoria histórica en los casos de violencia sexual en el marco del conflicto armado colombiano' (2018)
- Edward Felipe Marín, 'Memoria Histórica en los casos de violencia sexual en el marco del conflicto armado colombiano' (2018)